【裁判字號】    99,上訴,894
【裁判日期】    990708
【裁判案由】    誣告
【裁判全文】
臺灣高等法院臺中分院刑事判決         99年度上訴字第894號
上  訴  人  臺灣苗栗地方法院檢察署檢察官
上  訴  人
即  被  告  丙○○
上列上訴人因誣告案件，不服臺灣苗栗地方法院99年度訴字第21
號中華民國99年3月25日第一審判決（起訴案號：臺灣苗栗地方
法院檢察署98年度偵字第5540號等），提起上訴，本院判決如下
：
    主  文
上訴駁回。
    事  實
一、丙○○前於民國80年間因違反麻醉藥品管理條例案件，經臺
    灣高等法院、最高法院分別以80年度上訴字第1926號、80年
    度臺上字第4632號判決判處有期徒刑5 月、3 年，嗣經定應
    執行為有期徒刑3 年3 月確定；又於81年間因違反麻醉藥品
    管理條例，經臺灣臺北地方法院以81年度易字第3414號判決
    判處有期徒刑5 月確定，經與上開罪刑接續執行，於83年2
    月7 日縮短刑期假釋出監，併付保護管束。復於假釋期間，
    再因違反麻醉藥品管理條例、懲治盜匪條例、傷害等案件，
    經臺灣高等法院以84年度上訴字第6795號判決判處應執行有
    期徒刑7 年4 月確定，於95年9 月21日入監執行，而上開假
    釋亦遭撤銷，並接續執行殘刑，於89年1 月14日因縮短刑期
    假釋出監，假釋期間併付保護管束。又再於假釋期間內，施
    用毒品，遭撤銷假釋，於94年6 月10日入監執行殘刑，嗣經
    減刑並定應執行刑後，於97年7 月30日縮刑期滿執行完畢。
二、詎丙○○猶不知警惕，明知苗栗縣警察局刑警大隊小隊長劉
    喜陽、偵查佐甲○○及林志錢3 人，於98年9 月8 日上午10
    時許，因其涉嫌違反毒品危害防制條例，至其位於苗栗縣苗
    栗市○○路966巷36號住居處所，執行搜索時，係持台灣苖
    栗地方法院法官出具蓋有之關防之正本搜索票，竟意圖使甲
    ○○受刑事訴追，於98年9月25日具狀向臺灣苗栗地方法院
    檢察署告訴，指稱：其於搜索票上簽名，以示搜索執行完畢
    時，發見搜索票上並未蓋有法院之關防，且非正本，顯然係
    經變造不實之影本，企圖以假亂真，以執行違法之搜索，嗣
    亦獲其內部同仁證實確為變造不實之搜索票，而誣告甲○○
    涉犯偽造文書、妨害自由及違法搜索等罪嫌。
三、案經甲○○訴由臺灣苗栗地方法院檢察署檢察官偵查起訴。
    理  由
壹、程序方面：
一、本件被告經合法傳喚，無正當之理由不到庭者，爰不待其陳
    述，逕行判決。
貳、認定犯罪事實之證據及理由：
一、訊據被告丙○○固不否認有於上揭時地，具狀向臺灣苗栗地
    方法院檢察署告訴，指稱甲○○涉有行使偽造公文書、妨害
    自由、違法搜索罪嫌，請求該管公務員訴追等情不諱，惟矢
    口否認有何誣告犯行，辯稱：搜索當時伊要求員警出示搜索
    票，甲○○僅將手中的搜索票在伊眼前晃一下就收起來，搜
    索完畢伊在搜索票上簽名時，當時室內光線很暗，甲○○也
    不讓伊開燈及戴眼鏡，並且用手肘將搜索票的關防部分壓住
    ，使伊看不清楚搜索票上之關防，且整件搜索過程非常怪異
    ，伊才會懷疑搜索票是甲○○所偽造的影本，故具狀提出告
    訴，伊並沒有誣告之犯意等語，惟查：
  (一)本案苗栗縣警察局刑警大隊小隊長劉喜陽、偵查佐甲○○及
    林至錢3人於98年9月8日上午10時許，進入被告位於苗栗縣
    苗栗市○○路966巷36號住居處執行搜索時，所持之台灣苖
    栗地方法院98年度聲搜字第668號搜索票，係偵查佐甲○○
    於同年月7日檢具查訪報告及證人檢舉筆錄，經檢察官許可
    後，向台灣苖栗地方法院聲請核發，並於同日經法官核准，
    其上具有紅色之台灣苖栗地方法院關防及法官曾明玉之簽名
    之正本搜索票，此參諸被告丙○○在警員執行搜索時，即由
    被告丙○○在搜索票簽名並捺指印，有搜索票正本附卷可稽
    （見台灣苖栗地方法院98聲搜字第668號號案20頁，本院調
    卷後，於結案時已先還卷，影本附於偵字第6265號卷23頁）
    。足證員警執行搜索時是以蓋有台灣苖栗地方法院關防之正
    本搜索票出示甚明。乃被告於98年9月25日具狀向臺灣苗栗
    地方法檢察署提出告訴，竟虛構「發見搜索票上並未蓋有法
    院核發之關防，且又係非正本，企圖以假亂真，以執行違法
    之搜索等。嗣亦獲其內部同仁之證實，確為變造不實之搜索
    票」等事實，此有其告訴狀附卷可憑（見臺灣98年度他字第
    886號卷第3頁倒數第5行起），且所稱「亦獲其內部同仁之
    證實，確為變造不實之搜索票」等訟狀內容，亦顯然為杜撰
    虛構之詞至為灼然。被告以上開虛構之事實，請求檢察官偵
    辦甲○○犯偽造文書、妨害自由、及違法搜索等罪名，顯係
    誣告無疑。
  (二)又苗栗縣警察局刑警大隊小隊長劉喜陽、偵查佐甲○○及林
    至錢3人持上開搜索票至被告住居處欲執行搜索時，係先於
    被告屋外表明警察身份，並請被告開門，惟被告並未開門，
    小隊長劉喜陽、偵查佐林志錢乃攀爬至被告住處2樓門外叫
    門，被告始開門讓林志錢與劉喜陽進入屋內，劉喜陽再從2
    樓前往1樓打開1樓大門讓偵查佐甲○○進屋，甲○○進屋後
    隨即出示搜索票予被告，並執行搜索，被告並主動提供手電
    筒供員警使用，員警嗣於該屋2樓與3樓間的天井處之鐵欄杆
    上發現疑似吸食毒品之用的吸食管1條，然被告否認為所有
    ，員警遂將該吸食管查扣、拍照，並繼續於屋內搜索，但未
    再搜獲其他證物，遂在現場製作搜索扣押筆錄，並請被告於
    搜索票、搜索扣押筆錄上簽名、捺印等情，業據證人林志錢
    、劉喜陽於偵查中證述綦詳（見臺灣苗栗地方法院98年度偵
    字第6517號偵查卷第5-6頁），且有上開搜索票及搜索扣押
    筆錄附卷可參（見臺灣苗栗地方法院檢察署98年度偵字第
    6265 號卷第23-28頁），足認本案員警於被告住居處執行搜
    索之過程，符合刑事訴訟法有關執行搜索之規定，並無可議
    或可疑之處。是被告抗辯：當日員警執行搜索過程怪異，致
    其有合理懷疑認為甲○○係持偽造搜索票違法執行搜索云云
    ，顯不足採信。
  (三)雖被告抗辯：伊在搜索票上簽名、捺印時，光線昏暗，且未
    戴眼鏡，而甲○○又用手肘將搜索票上關防部分遮住，並不
    斷催促其簽名，伊因此無法看見搜索票上之關防而誤以為該
    搜索票為偽造云云。然證人劉喜陽、林志錢於偵查中均證稱
    ：執行搜索時係白天，出示搜索票時光線不會很暗等語（見
    臺灣苗栗地方法院98年度偵字第6517號偵查卷第6頁），核
    與證人甲○○於原審審理中到庭結證稱：當日搜索完畢後，
    在被告住處1樓請被告在搜索票、搜索扣押筆錄簽名時，雖
    該處光線不足，但不至於看不清楚或看不到，被告未曾表示
    看不清楚或要求要戴眼鏡，被告係看過搜索票後，始在搜索
    票上簽名、捺印等語相符（見原審卷第65-66頁），且觀諸
    本件系爭搜索票，本院關防係蓋印在搜索票正中間，關防顏
    色係紅色，面積約有7x7平方公分，顏色鮮豔，範圍甚廣，
    而被告簽名、捺印之位置係緊鄰核發日期及法官簽名欄位之
    右方，且高度已達本院關防之最下沿處（見本院98年度聲搜
    字第668號卷第20頁），被告於搜索票上簽名、捺印時，衡
    情當無無法看見關防或法官簽名之理。況且，若如被告所言
    ，其簽名、捺印時，甲○○故意以手肘壓住關防乙情屬實，
    則被告簽名、捺印時理當會因避開甲○○之手肘而在該搜索
    票右下方更低處簽名，顯無法使其簽名落在關防最下沿處之
    高度，是被告前揭抗辯，已難採信。再者，本件員警甲○○
    等人既依法向台灣苖栗地方法院聲請核發搜索票並經核准，
    其等持法院核發之搜索票執行搜索即屬合法，依常理而言，
    渠等又何須遮掩搜索票不讓被告閱覽，益徵被告所述悖於常
    情，委無足採。
  (四)又參以被告前有多次毒品前科，於98年6月16日亦曾因涉嫌
    違反毒品危害防制條例案件，經警方向台灣苖栗地方法院聲
    請核發搜索票，以搜索其位於苗栗縣苗栗市○○路966巷36
    號之住居處，嗣又因違反毒品危害防制條例案件，於98 年9
    月8日再次遭警方搜索上開居所，有聲請搜索案件歷次紀錄
    表在卷可稽（見本院98年度聲搜字第668號卷第17頁），是
    被告對於員警持搜索票執行搜索之相關程序，應不陌生，且
    被告於檢察官偵訊中亦自承其很注意搜索票上有無法院關防
    的問題（見98年度他字第886號偵查卷第16頁），則依照被
    告之經驗，被告於甲○○持搜索票執行搜索，並請其於搜索
    票上簽名時，應會特別仔細審視該搜索票上之關防，而依當
    時情況並無難以發現關防之情形，已如前述，故被告抗辯其
    誤認該搜索票為甲○○所偽造者，顯不足採信。
  (五)又按誣告罪之成立以意圖他人受刑事處分或懲戒處分，而為
    虛偽之告訴告發報告者為要件，所謂虛偽係指明知無此事實
    故意捏造而言，若告訴人誤認有此事實或以為有此嫌疑，自
    不得指為虛偽，即難科以本罪，惟所謂誤認他人有犯罪嫌疑
    而可認其無誣告之故意，必在行為人未親歷其事，僅由輕信
    傳說懷疑誤會之情形下始能發生，若以自己親歷之事實，仍
    虛構事實，而指控他人有犯罪行為，向該管公務員告訴，即
    不得謂其無誣告之故意。查本案關於員警持搜索票有無法院
    關防，是正本或影本，乃屬被告親身經歷之事實，並無輕信
    傳說懷疑誤會之可能，是被告明知甲○○並未於98年9月8日
    持偽造之搜索票至其住處實施搜索及有關防，且是正本，仍
    虛構事實謂「發見搜索票上並未蓋有法院之關防，且非正本
    ，顯然係經變造不實之影本，企圖以假亂真，以執行違法之
    搜索，嗣亦獲其內部同仁證實確為變造不實之搜索票」而而
    誣告甲○○涉犯偽造文書、妨害自由及違法搜索等罪嫌，顯
    具有誣告之犯意。
  (六)綜上所述，本件事證明確，被告上開誣告犯行堪以認定，應
    依法論科。
二、核被告丙○○所為，係犯刑法第169 條第1 項之誣告罪。又
    被告前有如事實欄一所載之刑案科刑及執行紀錄，於97年7
    月30日縮刑期滿執行完畢等情，有臺灣高等法院被告前案紀
    錄表在卷可佐，其於有期徒刑執行完畢後5 年內，再犯本件
    有期徒刑以上之罪，為累犯，應依刑法第47條第1 項之規定
    加重其刑。
三、原審以被告誣告罪證明確，審酌被告僅因不滿員警之偵查作
    為，即任意誣告員警，導致檢察官發動偵查權，浪費司法資
    源，蔑視國家司法權，並使執行公務之員警甲○○因此必須
    接受有無涉有刑事犯罪之偵查，身心受到創傷，且被告犯後
    仍飾詞諉過，不知悔悟，於原審審理時甚且對到庭作證之證
    人甲○○咆哮辱罵（見原審卷第68背面-69頁），態度惡劣
    ，惡性非輕，自不宜輕縱，否則不足導正濫訴誣告惡風，對
    被告亦不足資警惕教訓，並衡酌被告之素行、犯罪動機、目
    的、生活狀況、智識程度、犯後態度及檢察官具體求刑之範
    圍等一切情狀，量處有期徒刑一年，以示懲儆，經核認事用
    法及量刑俱無不合，上訴意旨否認犯罪，為無理由，應駁回
    其上訴。
據上論結，應依刑事訴訟法第三百六十八條、第三百七十一條判
決如主文。
本案經檢察官乙○○到庭執行職務。
中    華    民    國    99    年    7     月    8     日
            刑事第四庭    審判長法  官  洪  耀  宗
                                法  官  許  文  碩
                                法  官  蔡 王 金 全
上列正本證明與原本無異。
如不服本判決應於收受送達後十日內向本院提出上訴書狀，其未
敘述上訴理由者，並得於提起上訴後十日內向本院補提理由書 (
均須按他造當事人之人數附繕本)「切勿逕送上級法院」。
                                書記官  金  珍  華
中    華    民    國    99    年    7     月    8     日

司法院資訊處製作；財團法人民間司法改革基金會備份。
